【裁判字號】    95,易,399
【裁判日期】    950407
【裁判案由】    詐欺
【裁判全文】
臺灣臺中地方法院刑事判決               95年度易字第399號
公  訴  人  臺灣臺中地方法院檢察署檢察官
被      告  乙○○
選任辯護人  張績寶律師
上列被告因詐欺案件，經檢察官提起公訴（94年度偵字第12287
號），本院判決如下：
    主    文
乙○○幫助意圖為自己不法之所有，以詐術使人將本人之物交付
，處有期徒刑肆月，如易科罰金，以參佰元折算壹日。
    犯罪事實
一、乙○○因失業，經濟困難，於民國九十三年三月間某日，在
    苗栗縣苗栗市○○路上某電動玩具店，某真實姓名、年籍不
    詳綽號「董仔」之成年男子告知，出售金融機構帳戶可得到
    報酬。乙○○可預見不詳人士無故蒐集他人存摺、金融卡，
    而其將自己帳戶提供予他人使用，足供他人詐騙財物，仍不
    違背其本意，基於幫助之不確定故意，於九十三年三月十六
    日，在上開電動玩具店內，以新臺幣（下同）五千元之代價
    ，將其所申請之臺灣銀行苗栗分行帳號000000000
    000號活期存款帳戶之存摺、金融卡、金融卡密碼、帳戶
    印章交予該名綽號「董仔」之人，由綽號「董仔」之人提供
    予詐欺集團使用，以此方式幫助詐欺集團詐騙他人財物。該
    詐欺集團基於意圖為自己不法所有之犯意，以乙○○所提供
    之上開帳戶為下列之詐騙行為：詐欺集團內某不詳成員，於
    九十三年五月七日十三時許，以電話聯絡甲○○，佯稱係甲
    ○○之友人，急需用錢，使甲○○誤以為真，陷於錯誤，而
    於九十三年五月七日存款五萬元至乙○○前開帳戶內。嗣甲
    ○○察覺情況有異，始知受騙，經報警處理，而循線查知上
    情。
二、案經臺中市警察局第二分局報告臺灣苗栗地方法院檢察署檢
    察官呈請臺灣高等法院檢察署檢察官令轉臺灣臺中地方法院
    檢察署檢察官偵查起訴。
    理    由
一、訊據被告乙○○對於上開時、地，將其申請之臺灣銀行苗栗
    分行帳號000000000000號活期存款帳戶之存摺
    、金融卡、金融卡密碼、帳戶印章，以五千元之代價，交予
    真實姓名、年籍不詳，綽號「董仔」之成年男子，出售予他
    人使用之事實坦承不諱，且被害人甲○○遭詐騙集團詐騙，
    因而匯款五萬元至被告前揭帳戶乙情，業據被害人甲○○於
    警詢、偵查時指述明確（見臺灣苗栗地方法院檢察署九十四
    年度偵字第三五一號偵查卷第十三、三九頁），及證人秋敬
    國於偵查中結證明確（見臺灣苗栗地方法院檢察署九十四年
    度偵字第三五一號偵查卷第四四頁），並有被害人甲○○所
    提出臺灣銀行無摺存入憑條存根（見臺灣苗栗地方法院檢察
    署九十四年度偵字第三五一號偵查卷第二四頁）、被告上開
    帳戶存摺交易往來明細（見臺灣苗栗地方法院檢察署九十四
    年度偵字第三五一號偵查卷第十六頁）、臺灣銀行苗栗分行
    九十四年九月三十日苗栗營字第○九四○○○四九七八一號
    函暨所附具之綜合存款印鑑卡、客戶資料查詢、歷史明細查
    詢資料（見臺灣臺中地方法院檢察署九十四年度偵字第一二
    二八七號偵查卷第九○至九七頁）等在卷可稽。是該等真實
    姓名不詳之詐欺集團成員顯具意圖為自己不法所有之犯意，
    以佯稱係被害人甲○○之友人，急需用錢為詐術，使被害人
    甲○○陷於錯誤，而將本人之財物交付，該等真實姓名、年
    籍均不詳之人應係犯詐欺取財罪甚明。再被告於本院審理時
    坦承，確有將其所有之前揭帳戶存摺及金融卡等物，出售予
    他人使用，且觀之被告前揭帳戶交易資料，於被告九十三年
    三月十六日交付該帳戶後，迄本案查獲時止，確有被害人甲
    ○○所匯入款項存進及提出之紀錄，足見被告前揭自白非虛
    。復按銀行或郵局活期帳戶可供款項之存匯、提領，係一般
    人均可輕易申請開設，並無任何資格條件之限制，此為具備
    普通知識經驗之一般人在日常生活經驗所俱知之常識。故如
    非係以「借人頭」之手法，欲利用他人之帳戶以詐騙財物，
    豈須付費購買他人之帳戶。被告係年紀五十餘歲之人，對於
    前揭一般生活經驗常識，應知之甚詳，竟將金融帳戶資料提
    供借予素不相識之人士使用，顯然可得預見該不詳人士係透
    過借用其帳戶，以行詐騙他人財物之犯行，而躲避警方追查
    。則被告前揭自白確與事實相符，是本件罪証已甚明確，被
    告犯行堪以認定，應予依法論科。
二、按幫助犯之成立，主觀上行為人須有幫助故意，客觀上須有
    幫助行為。且幫助犯係從屬於正犯而成立，並無獨立性，故
    幫助犯須對正犯之犯罪事實，具有共同認識而加以助力，始
    能成立，其所應負責任，亦以與正犯有同一認識之事實為限
    ，若正犯所犯之事實，超過其共同認識之範圍時，則幫助者
    事前既不知情，自不負責。從犯對正犯行為所認識之內容，
    如與正犯所發生之事實不一致時，應僅就其所認識之範圍負
    責。查，被告基於幫助詐欺取財之不確定故意，交付前揭帳
    戶存摺、金融卡、金融卡密碼、帳戶印章，供真實姓名、年
    籍不詳之人所組成之詐騙集團作為犯詐欺取財之用，被害人
    甲○○確受詐欺集團詐欺取財得逞等節，已如前述，是核其
    所為，係犯刑法第三十條第一項前段、第三百三十九條第一
    項之幫助詐欺取財罪。被告幫助他人犯詐欺取財罪，係從犯
    ，爰依刑法第三十條第二項之規定，按正犯所犯詐欺取財罪
    之刑減輕之。爰審酌被告犯罪之動機，係因貪圖私利，而出
    售所有之金融帳戶幫助他人詐騙財物，致使詐騙集團利用人
    頭帳戶詐財，影響社會經濟秩序，益添查緝之困難，其僅提
    供一本帳戶，僅有被害人甲○○匯款至其帳戶，且犯罪後坦
    承犯行，態度良好等一切情狀，量處如主文所示之刑，並諭
    知易科罰金之折算標準，以示懲儆。
據上論斷，應依刑事訴訟法第二百九十九條第一項前段，刑法第
三百三十九條第一項、第三十條第一項前段、第二項、第四十一
條第一項前段，罰金罰鍰提高標準條例第一條前段、第二條，判
決如主文。
中    華    民    國    95    年    4     月    7     日
                        臺灣臺中地方法院刑事第五庭
                              審判長法  官  賴恭利
                                    法  官  林慧貞
                                    法  官  劉麗瑛
上正本證明與原本無異。
如不服本判決，應於送達後十日內向本院提出上訴狀（須附繕本
），上訴於臺灣高等法院臺中分院。
                                    書記官  游智凱
中    華    民    國    95    年    4     月    7     日
附錄論罪科刑法條
刑法第30條
幫助他人犯罪者，為從犯。雖他人不知幫助之情者，亦同。
從犯之處罰，得按正犯之刑減輕之。
刑法第339條第1項
意圖為自己或第三人不法之所有，以詐術使人將本人或第三人之
物交付者，處五年以下有期徒刑、拘役或科或併科一千元以下罰
金。


司法院資訊處製作；財團法人民間司法改革基金會備份。
